【裁判字號】    90,訴,981
【裁判日期】    900817
【裁判案由】    公共危險等
【裁判全文】
臺灣板橋地方法院刑事判決                            九十年度訴字第九八一號
    公  訴  人  臺灣板橋地方法院檢察署檢察官
    被      告  庚○○
    指定辯護人  甲○
右列被告因公共危險等案件，經檢察官提起公訴（九十年度偵字第二三七三號、六五
八三號、七四Ｏ九號、八六三三號），甲○判決如左：
    主  文
庚○○連續意圖為自己不法之所有，以恐嚇使人將本人之物交付未遂，累犯，處有期
徒刑伍月，又以加害生命之事，恐嚇他人，致生危害於安全，累犯，處有期徒刑參月
，又放火燒燬現供人使用之住宅，累犯，處有期徒刑柒年貳月，應執行有期徒刑柒年
陸月。
    事  實
一、庚○○前於民國八十七年九月十四日、八十八年二月一日，因恐嚇案件經甲○分
    別判處有期徒刑四月、十月確定，於八十八年十月十五日接續執行完畢，又於八
    十九年三月廿四日因妨害自由等案件，經甲○判處有期徒刑七月確定，於八十九
    年七月十日執行完畢，再於九十年二月十六日因搶奪案件經台灣高等法院撤銷原
    審判決，判處有期徒刑十月確定，現正執行中，詎庚○○仍不知警惕，竟基於為
    自己不法所有之意圖，於附表編號一所示之時地，竊取辛○○所有之菜刀一把，
    並繼而持該把竊得之菜刀，於附表編號二所示之時地，向壬○○○恐嚇取財而未
    得手，復於附表編號三所示之時地，基於同前之概括犯意，向戊○○恐嚇取財而
    未得手。庚○○另基於恐嚇致生危害安全及放火燒燬現供人使用住宅之犯意，分
    別於附表編號四、五之時地，為附表編號四、五所示之犯行。
二、案經臺北縣警察局蘆洲分局、樹林分局報告台灣板橋地方法院檢察署檢察官偵查
    起訴。
    理  由
一、訊據被告庚○○矢口否認有右揭犯行，辯稱：伊有吸膠及喝酒之習慣，於吸膠或
    喝酒後，究竟發生何事，伊並不知清楚，事後警察告知，伊才知道有發生前開事
    實，伊也沒有要燒燬自己住宅或他人住宅的意思，伊當時神智不清，不知道火勢
    如何產生，可能是伊家裡被斷水斷電，點蠟燭照明不小心撞倒蠟燭，伊沒有放火
    的意思云云。經查：
（一）附表編號一、二所示之事實，業經被害人辛○○、壬○○○及證人陳敏郎於警
      訊、偵查中指述明確，且指述之情節互核相符，並有辛○○領回菜刀一把之贓
      物認領保管單一紙在卷可稽（附於台灣板橋地方法院檢察署九十年偵字第二三
      七三號案卷第十二頁），又被告庚○○尚知先竊取菜刀，再持菜刀向他人恐嚇
      取財，難認被告當時有因飲酒或吸食強力膠到達心神喪失或精神耗弱之程度，
      被告辯稱不知道發生何事云云，殊難採信。被告庚○○所為如附表編號一、二
      所示之犯行應堪認定。
（二）附表編號三、四所示之事實，業經被害人戊○○、乙○○於警訊、偵查中指述
      明確，並有非屬被告庚○○所有之鐵棍一支扣案及鐵棍照片二幀在卷可資佐證
      ，又被害人戊○○於偵查中復陳稱：「他（被告庚○○）坐計程車來我服務處
      ，手上拿鐵條，進來說『拿三百五十元給我付車錢，否則打死妳』，還說外面
      計程車是全民計程車，可見他意識很清楚」等語（參見台灣板橋地方法院檢察
      署九十年度偵字第八六三三號案卷第二十頁正面），可見被告當時縱使有飲酒
      或吸食強力膠，應尚未達於心神喪失或精神耗弱之程度，被告庚○○所為如附
      表編號三、四所示之犯行應堪認定。
（三）附表編號五所示之犯罪事實，業據被告於警訊、偵查中第一次訊問及於甲○受
      理檢察官聲請羈押被告之案件審理中坦承不諱，其於警訊中供稱：「我在自宅
      門口處臺北縣五股鄉陸光一村十七號縱火。我用打火機點燃樹木引起火災，而
      樹木在我自家門口撿的」、「我是因吸膠、喝酒及想不開而縱火」等語（參見
      台北縣警察局蘆洲分局刑案偵查案卷），其於偵查中第一次訊問時供稱：「我
      不知發生何事，我因在我家大門前吸強力膠並喝酒，又燒東西，導致我自己也
      燒傷」、「我用打火機引燃乾樹枝，不知為何燒這麼快」等語（參見台灣板橋
      地方法院檢察署九十年度偵字第七四三五號案卷第三頁背面），其於甲○審理
      聲請羈押案件時，復供稱：「因我當天有喝酒及吸膠，放火燒樹枝，不小心引
      燃大火的，我不是故意的」等語（參見甲○九十年度聲羈字第二一七號案卷第
      四頁背面），前後供述之情節大致相符。參以被告案發後因臉部、頭皮及右手
      第二、第三度灼傷併蜂窩組織炎經送醫治療，有臺北縣立板橋醫院診斷證明書
      一紙及被告受傷照片三幀在卷可稽（附於台灣板橋地方法院檢察署九十年度偵
      字第七四三五號案卷第十六頁、第四頁），觀諸被告受灼傷之部位係右手及臉
      部，應係被告以右手引燃樹枝，火勢迅速竄燒，因而造成被告右手及臉部、頭
      皮受有灼傷，與被告前開自白以打火機點燃樹枝之情節核屬相符，可見其於甲○審理中辯稱：可能不小心撞倒蠟燭才引燃云云，應係卸責之詞，不足採信。
      再查，本件火災經台北縣政府消防局前往勘察研判之結果，起火處為五股鄉陸
      光一村十七號正面外牆左側附近處所，起火原因為人為縱火引燃，有台北縣政
      府消防局火災原因調查報告書一件在卷可參（附於甲○審理卷），且證人癸○○、王孔正於甲○訊問時亦具結證稱本件起火點係由陸光一村十七號被告庚○○之住處竄出，足見被告於警訊、偵查中第一次訊問及於甲○受理檢察官聲請
      羈押被告之案件審理中之自白應與事實相符，堪以採信。既被告於上開訊問時
      仍能清楚記憶點火之過程及情節，顯見被告當時尚有清楚意識，並無心神喪失
      或精神耗弱之情形。其事後辯稱不知道發生何事云云，顯係卸責推諉之詞，殊
      無足取。又如附表編號五所示之現供人使用之住宅五棟、現非供人使用之住宅
      一棟，均因被告之點火行為造成房屋結構完全燒燬、喪失效用之結果，亦有現
      場照片三十六幀附於上開火災原因調查報告書內可資佐證。被告明知陸光一村
      均為一層樓木造土牆石綿瓦屋頂構造連棟式建築，左右鄰舍均為供人使用之住
      宅，竟仍執意在自宅門口點燃樹枝，引燃火勢延燒，且縱使發生燒燬被告本人
      或鄰舍房屋亦不違反被告之本意，被告確有放火燒燬現供人使用之住宅之間接
      故意無疑。
（四）綜上所述，本件事證明確，被告庚○○之犯行至堪認定，應依法論處。
二、核被告所為如附表編號一所示之行為，係犯刑法第三百二十條第一項之竊盜罪；
    附表編號二至編號三之行為，係犯第三百四十六條第三項、第一項之恐嚇取財未
    遂罪；附表編號四之行為，係犯刑法第三百零五條之恐嚇危害安全罪；附表編號
    五之行為，係犯刑法第一百七十三條第一項之放火燒燬現供人使用之住宅罪，被
    告庚○○一次放火犯行，雖已燒燬現供人使用之住宅五棟、現非供人使用之住宅
    一棟，但其直接侵害者為社會之安全，仍僅成立單純一罪。被告先後二次恐嚇取
    財未遂犯行（附表編號二、編號三），時間緊接，所犯構成要件相同，顯係基於
    概括犯意為之，為連續犯，應論以一罪。又被告所犯前開竊盜罪與恐嚇取財未遂
    罪二罪之間，有方法結果之牽連關係，為牽連犯，應從一重論以恐嚇取財未遂罪
    。又其所犯上開連續恐嚇取財未遂罪、恐嚇危害安全罪、放火罪三罪間，犯意各
    別、行為互殊，為數罪，應分論併罰。末查，被告有如事實欄所示之前科犯行，
    有台灣高等法院檢察署刑案紀錄簡覆表一件在卷可稽，其於有期徒執行完畢後，
    五年之內再犯本件有期徒刑以上之罪，為累犯，應分別依刑法第四十七條之規定
    加重其刑。爰審酌被告之品行、智識程度、犯罪之動機、目的、手段、對被害人
    造成之危害程度、被告本人因本件火災亦受有灼傷及被告犯罪後雖未完全坦承犯
    行，惟對其所造成危害表示歉意，犯後態度尚稱良好等一切情狀，分別量處如主
    文所示之刑，並定其應執行刑，以資懲戒。
三、至扣案鐵棍一支雖係被告持以犯恐嚇取財未遂罪所用之物，惟該鐵棍並非屬被告
    所有之物，業經被告供明在卷；另被告用以放火之打火機一個並未扣案，即可能
    於兇猛火勢中一同燒燬，尚無證據證明該打火機仍存在，甲○均不為沒收之宣告
    ，附此敘明。
據上論斷，應依刑事訴訟法第二百九十九條第一項前段，刑法第一百七十三條第一項
、第三百四十六條第三項、第一項、第三百二十條第一項、第三百零五條、第二十六
條、第五十六條、第五十五條、第四十七條、第五十一條第五款，罰金罰鍰提高標準
條例第一條前段，判決如主文。
本案經檢察官毛有增到庭執行職務。
中      華      民      國      九十      年      八      月    十七    日
                                  臺灣板橋地方法院刑事第三庭
                                          法  官  連  育  群
右正本證明與原本無異。
如不服本判決，應於判決送達後十日內，向甲○提出上訴狀。
                                          書記官  蘇  恩  慶
中      華      民      國      九十      年      八      月    廿三    日
附錄論罪法條
中華民國刑法第一百七十三條
放火燒燬現供人使用之住宅或現有人所在之建築物、礦坑、火車、電車或
其他供水、陸、空公眾運輸之舟、車、航空機者，處無期徒刑或七年以上
有期徒刑。
失火燒燬前項之物者，處一年以下有期徒刑、拘役或五百元以下罰金。
第一項之未遂犯罰之。
預備犯第一項之罪者，處一年以下有期徒刑、拘役或三百元以下罰金。
中華民國刑法第三百零五條
以加害生命、身體、自由、名譽、財產之事，恐嚇他人致生危害於安全者
，處二年以下有期徒刑、拘役或三百元以下罰金。
中華民國刑法第三百二十條
意圖為自己或第三人不法之所有，而竊取他人之動產者，為竊盜罪，處五
年以下有期徒刑、拘役或五百元以下罰金。
意圖為自己或第三人不法之利益，而竊佔他人之不動產者，依前項之規定
處斷。
前二項之未遂犯罰之。
中華民國刑法第三百四十六條
意圖為自己或第三人不法之所有，以恐嚇使人將本人或第三人之物交付者
，處六月以上五年以下有期徒刑，得併科一千元以下罰金。
以前項方法得財產上不法之利益，或使第三人得之者，亦同。
前二項之未遂犯罰之。
附表：
┌──┬────┬───────┬───────┬───┬───────┐
│編號│犯罪時間│犯  罪  地  點│犯  罪  手  段│被害人│備       註   │
├──┼────┼───────┼───────┼───┼───────┤
│一  │九十年一│臺北縣樹林市東│乘辛○○不注意│辛○○│竊得財物為菜刀│
│    │月十五日│榮街一三○號一│時，竊取辛○○│      │一把，已由被害│
│    │晚間十一│樓，由辛○○經│所有、置於前開│      │人辛○○領回  │
│    │時三十分│營之麵攤      │麵攤內使用之菜│      │              │
│    │許      │              │刀一把        │      │              │
├──┼────┼───────┼───────┼───┼───────┤
│二  │九十年一│臺北縣樹林市東│庚○○持附表編│陳汪月│              │
│    │月十五日│榮街十七號一樓│號一竊得之菜刀│霞    │              │
│    │晚間十一│之金炫計程車行│一把，進入營業│      │              │
│    │時三十五│              │中之金炫計程車│      │              │
│    │分許    │              │行，對任職於金│      │              │
│    │        │              │炫計程車行擔任│      │              │
│    │        │              │會計之壬○○○│      │              │
│    │        │              │喝令交出財物，│      │              │
│    │        │              │否則將對其不利│      │              │
│    │        │              │，使壬○○○心│      │              │
│    │        │              │生畏懼，在陳汪│    │              │
│    │        │              │月霞尚未交付財│      │              │
│    │        │              │物之前，旋即為│      │              │
│    │        │              │壬○○○之姪子│      │              │
│    │        │              │陳敏郎發覺，陳│      │              │
│    │        │              │敏郎上前制服孫│      │              │
│    │        │              │竣致，並奪下菜│      │              │
│    │        │              │刀，庚○○始未│      │              │
│    │        │              │能得手。      │      │              │
├──┼────┼───────┼───────┼───┼───────┤
│三  │九十年一│臺北縣五股鄉陸│庚○○持隨地拾│戊○○│              │
│    │月二十日│光一村一號之陸│起之鐵棍一支，│      │              │
│    │下午二時│光一村自治會辦│以「拿三百五十│      │              │
│    │三十分許│公室          │元給我付車錢，│      │              │
│    │    │              │否則打死你」等│      │              │
│    │        │              │語，恐嚇在該自│      │              │
│    │        │              │治會辦公室內辦│      │              │
│    │        │              │公之戊○○，使│      │              │
│    │        │              │戊○○心生畏懼│      │              │
│    │        │              │，惟戊○○趁孫│      │              │
│    │        │              │竣致注意力不集│      │              │
│    │        │              │中時，隨即奪下│      │              │
│    │        │              │庚○○手中之鐵│      │              │
│    │        │              │棍，庚○○見未│      │              │
│    │        │              │能得手，始悻然│      │              │
│    │        │              │離去。        │      │              │
├──┼────┼───────┼───────┼───┼───────┤
│四  │九十年二│臺北縣樹林市鎮│庚○○持隨地拾│乙○○│              │
│    │月廿五日│前街三四七巷一│起酒瓶敲打朱正│      │              │
│    │晚間七時│弄三十三號五樓│星前開住處大門│      │              │
│    │二十分許│乙○○之住處  │（未造成大門毀│      │              │
│    │        │              │損），並以「要│      │              │
│    │        │              │給你死」等加害│      │              │
│    │        │              │乙○○生命之事│      │              │
│    │        │              │，恐嚇乙○○，│      │              │
│    │        │              │使乙○○心生畏│      │              │
│    │        │              │懼，致生危害於│      │              │
│    │        │              │乙○○之安全。│      │              │
├──┼────┼───────┼───────┼───┴───────┤
│五  │九十年四│臺北縣五股鄉陸│庚○○明知在住│陸光一村十三號為己○○│
│    │月十二日│光一村十七號孫│宅附近點火燃燒│所有，現非供人使用之住│
│    │晚間十時│竣致之住處正面│，將會造成住宅│宅。                  │
│    │五十分許│外牆左側附近  │燒毀之結果，且│陸光一村十四號為朱坤亮│
│    │        │              │縱使造成其本人│所有，現供丑○○使用之│
│    │        │              │或他人住宅燒毀│住宅。                │
│    │        │              │之結果亦在所不│陸光一村十五號為丁○○│
│    │        │              │顧，於前開時間│所有，現供人使用之住宅│
│    │        │              │飲酒、吸食強力│。                    │
│    │        │              │膠後，竟在上述│陸光一村十六號為子○○│
│    │        │              │地點以其所有之│所有，現供人使用之住宅│
│    │        │              │打火機一個點燃│。                    │
│    │        │              │地上之樹枝，火│陸光一村十八號為丙○○│
│    │        │              │勢迅速在庚○○│所有，現供人使用之住宅│
│    │        │              │使用之前開住宅│。                    │
│    │        │              │燃燒，因左右房│                      │
│    │        │              │舍均同為一層樓│                      │
│    │        │              │木造土牆石綿瓦│                      │
│    │        │              │屋頂之連棟式建│                      │
│    │        │              │築，火勢自孫竣│                      │
│    │        │              │致居住使用之陸│                      │
│    │        │              │光一村十七號向│                      │
│    │        │              │左右快速延燒，│                      │
│    │        │              │除造成庚○○之│                      │
│    │        │              │前開住宅燒燬外│                      │
│    │        │              │，同時造成陸光│                      │
│    │        │              │一村十四號、十│                      │
│    │        │              │五號、十六號、│                      │
│    │        │              │十八號現供人使│                      │
│  │        │              │用之住宅燒燬，│                      │
│    │        │              │以及陸光一村十│                      │
│    │        │              │三號現非供人使│                      │
│    │        │              │用之己○○所有│                      │
│    │        │              │之住宅燒燬。  │                      │
└──┴────┴───────┴───────┴───────────┘


司法院資訊處製作；財團法人民間司法改革基金會備份。
